臺灣高雄地方法院刑事判決　　　　　　　　　　　　九十三年度訴字第一○六七號
　　公　訴　人　臺灣高雄地方法院檢察署檢察官
　　被　　　告　丙○○
右列被告因洗錢防制法等案件，經檢察官聲請以簡易判決處刑（九十三年度偵字第六
○三四號），本院高雄簡易庭認不得以簡易判決處刑（九十三年度簡字第一八五七號
），簽請改依通常審判程序，本院判決如左：
    主  文
丙○○幫助意圖為自己不法之所有，以詐術使人將本人之物交付，累犯，處有期徒刑
月，如易科罰金，以佰元折算壹日。
    事  實
一、丙○○前於民國八十三年九月間，因違反肅清煙毒品條例案件，經本院以八十三
    年度訴字第三四五四號刑事判決判處有期徒刑三年四月、褫奪公權三年，後經臺
    灣高等法院高雄分院於八十三年十二月二十日以八十三年度上訴字第三一七五號
    刑事判決駁回上訴而告確定，並於八十六年十二月四日入監執行，於九十年三月
    四日執行完畢，後因缺錢花用，見報紙刊登收購金融帳戶之廣告，依其智識及能
    力，雖可預見將自己金融帳戶之存摺、提款卡及密碼提供他人使用，可能遭不法
    集團用以詐騙不特定人將金錢匯入此帳戶，藉以逃避查緝，且此等犯罪類型於社
    會中早已屢見不鮮，復經媒體廣為披載，為人所周知，竟仍基於縱有人以其金融
    帳戶實施詐欺取財犯行，亦不違背其本意之幫助故意，依報載電話號碼撥打與真
    實姓名、年籍均不詳而為犯罪集團成員之二名成年男子聯絡，約定於九十二年八
    月初某日在高雄縣鳳山市○○路，將其先於九十二年七月三十一日，在設於高雄
    縣岡山鎮○○路二七五號「第一商業銀行岡山分行」所開立之帳號000000
    00000號帳戶存摺、印章、提款卡及密碼提供予前開姓名、年籍均不詳之二
    名成年男子，並由該等成年男子交付新臺幣（下同）三千元之代價予丙○○。嗣
    該等男子於取得丙○○上開銀行帳號帳戶存摺、印章、提款卡及密碼後，與其犯
    罪集團成員共同基於意圖為自己不法所有犯意聯絡，由不詳姓名年籍之成年男子
    於九十二年九月三日撥打電話予戊○○，佯稱其係財政部金融局控管中心風險課
    課長楊嘉福，向戊○○詐稱其金融卡資料外洩，要求戊○○依其指示持金融卡至
    提款機操作，以便辦理資料修改，戊○○乃不疑有他而陷於錯誤，持某一金融機
    構核發之金融卡至屏東市○○路區郵局提款機操作，致核發其所持金融卡之金融
    機構帳戶內之款項九萬八千九百八十九元，於九十二年九月三日十時三十一分許
    （起訴書誤載為十時二十二分）匯入丙○○上開帳戶內。嗣因戊○○查覺有異，
    報警處理，為警循線查悉上情。
二、案經高雄縣政府警察局移送臺灣高雄地方法院檢察署聲請簡易判決處刑，本院簡
    易庭認為不宜以簡易判決處刑，簽移本院刑事庭改依通常程序審理。
    理  由
一、訊據被告丙○○固坦承將其前開銀行帳戶之存摺提供予該姓名、年籍均不詳二名
    成年男子之事實，惟矢口否認幫助詐欺取財之犯行，辯稱：伊係向地下錢莊借款
    ，因錢莊要求需抵押金融機關帳戶，以便日後匯款至該帳戶清償借款，伊始交付
    前開銀行帳戶之存摺，並簽立本票及提供身分證，惟未交付該帳戶之印章及提款
    卡，伊不知該等男子取得上開帳戶係供作不法用途云云。惟查：
  (一)被害人戊○○於九十二年九月三日，接獲假冒財政部金融局控管中心風險課課長
    楊嘉福名義之不詳姓名、年籍之男子向其佯稱金融卡資料外洩，要求潘女依其指
    示持金融卡至提款機操作，以便辦理資料修改，致使被害人信以為真，依其指示
    操作提款機，致將於某帳戶存款九萬八千九百八十九元，轉入被告上開帳戶內等
    事實，業據被害人於警詢中指訴綦詳（參警卷第三頁），並有中華郵政公司自動
    櫃員機儲戶交易明細表及被告上開帳戶客戶歷史交易清單各一份附警卷可稽（參
    警卷第四頁至第九頁），足見被害人指訴遭詐騙匯款至被告之上開帳戶內，應屬
    事實，而依前述客戶歷史交易清單顯示，被害人於九十二年九月三日轉入之款項
    九萬八千九百八十九元，當日旋遭人提領一空，足證被告上開帳戶確已遭該等男
    子用以充作詐騙被害人款項之匯款帳戶甚明。
  (二)被告於警詢時業已供承其以三千元代價出售前開銀行存摺、印章及提款卡，並已
    收訖三千元等語（見警卷第一頁至第二頁），嗣雖於本院審理時翻異前詞，改稱
    伊因向地下錢莊借款，應錢莊要求方抵押存摺云云，並舉證人即其友人甲○○之
    證詞為證。然查，被告若確因向錢莊借貸緣故，始交付上開銀行帳戶予錢莊男子
    ，應無理由於警詢為前開自白之陳述，且被告前開自白係本於其自由意志下所為
    一情，亦據證人即負責製作被告警詢筆錄之員警乙○○於本院審理時結證明確，
    此情復為被告所自承（參本院九十三年八月十日審判筆錄），況依被告於本院審
    理時所供稱當時係交付存摺、身分證及本票，作為日後匯款至該帳戶清償所用，
    惟領款除交付存摺，尚需交付印章方可提領，若真如被告所言，伊交付上開帳戶
    存摺係為日後便於清償所用，則該男子僅收受其交付之存摺，可謂毫無用處，是
    被告於本院審理時之辯解，顯與一般常情不符，顯無可採，堪認其於警詢時所供
    稱係以三千元之代價，將上開銀行帳戶之存摺、提款卡及密碼出售予該男子等語
    ，應為實情。至於證人甲○○於本院審理時到庭所證稱：「‧‧‧我知道對方要
    被告押身分證影本及存摺，當場沒有交錢」、「（被告是否有借貸成功？）是事
    後被告告知我有借貸成功」、「（事後被告是否有無告知有押存摺？）有，但是
    我不知道是那一家銀行，印象中好像是郵局」、「（如何得知借錢要押存摺？）
    我有聽到，因為被告有問我借錢為何要押存摺」、「（有無看見被告將存摺交給
    該人？）我沒有看見，但是被告有借錢」云云（參本院九十三年八月十日審判筆
    錄），依其所證述，或僅能認為被告前曾因借款相關事宜與錢莊聯繫，然是否遽
    可認定被告前開帳戶即係供向錢莊借款所抵押，尚有疑問。矧查，被告前於本院
    審理時已陳稱證人甲○○僅可證明伊曾向錢莊借款一事，該證人並不知錢莊要求
    抵押存摺等語（參本院九十三年六月二十九日準備程序筆錄），然證人甲○○除
    到庭證述借款外，尚明確供稱被告與錢莊約定抵押存摺一事，足認該證人就被告
    向錢莊借款始交付銀行帳戶之陳述，僅附和被告之辯解所為，實不足為被告有利
    之認定依據。
  (三)按金融帳戶為個人之理財工具，政府開放金融業申請設立後，金融機構大量增加
    ，一般民眾皆可以存入最低開戶金額之方式自由申請開設金融帳戶，並無任何特
    殊之限制，因此一般人申請存款帳戶極為容易而便利，且得同時在不同金融機構
    申請多數存款帳戶使用，並無使用他人帳戶之必要，此為一般日常生活所熟知之
    常識，故除非充作犯罪使用，並藉以躲避警方追緝，一般正常使用之存款帳戶，
    並無向他人租用或購買帳戶存摺、金融卡之必要。何況，金融存款帳戶，攸關存
    戶個人財產權益之保障，專屬性甚高，衡諸常理，若非與本人有密切關係，不可
    能提供個人帳戶供他人使用，縱有交付個人帳戶予他人使用之特殊情形，亦必會
    先行瞭解他人使用帳戶之目的始行提供，且況坊間報章雜誌及其他新聞媒體，對
    於以簡訊通知中獎、刮刮樂或其他類似之不法詐騙集團，經常利用大量收購之他
    人存款帳戶及提款卡，隱匿其詐欺取財之不法行徑，以規避執法人員之查緝，並
    掩飾、確保因自己或他人犯罪所得之財物，類此在社會上層出不窮的案件，亦多
    所報導及再三披露，是避免此等專屬性甚高之物品被不明人士利用為與財產有關
    之犯罪工具，亦應為一般生活認知所應有之認識。
  (四)被告於行為時為為四十餘歲之成年人，依其於本院審理中所自承伊係看報始與該
    二名年籍姓名均不詳之成年男子聯絡，其於未能明確知悉該等男子詳細資料下，
    貿然將其所有之上開銀行帳戶存摺、印章、提款卡及密碼出售並交付予該等男子
    使用，縱查無證據證明被告明知該等男子所可能從事之犯罪態樣（按有可能係供
    詐欺、或擄車勒贖之用），然就渠等嗣後將被告出售之帳戶供詐欺取財之用，並
    藉以掩飾因詐欺取財所得款項之用，顯不違反被告本意，被告自有幫助前開男子
    及其所屬犯罪集團詐欺取財之未必故意。
  (五)綜上所述，本案事證已臻明確，被告右揭犯行，洵堪認定，應予依法論科。
二、按刑法上之幫助犯，係對於犯罪與正犯有共同之認識，而以幫助之意思，對於正
    犯資以助力，而未參與實施犯罪之行為者而言，迭據最高法院著有七十五年度臺
    上字第一五○九號、八十四年度臺上字第五九九八號及八十八年度臺上字第一二
    七○號判決意旨可供參照。是以，如未參與實施犯罪構成要件之行為，且係出於
    幫助之意思提供助力，即屬幫助犯，而非共同正犯。本案被告提供上開銀行帳戶
    連同存摺、印章、提款卡及提款卡密碼予該不詳姓名年籍之成年男子二人使用，
    雖然使該男子得基於詐欺取財之犯意，向被害人詐取九萬八千九百八十九元之財
    物，並以被告所提供之郵局帳戶供作指定匯款之帳戶，規避檢警機關之追緝，以
    遂行其詐欺取財之犯行，然被告單純提供帳戶供人使用之行為，並不等同於向被
    害人施以欺罔之詐術行為，且亦無證據證明被告有參與詐欺取財犯行之構成要件
    行為，是被告提供帳戶連同存摺、印章、提款卡及密碼供人使用之行為，對於該
    等男子遂行詐欺取財犯行，資以助力，揆諸上開判決意旨，核被告所為，係犯刑
    法第三十條第一項、第三百三十九條第一項之幫助詐欺取財罪。次按檢察官在事
    實審法院實行公訴，對於起訴被告犯罪事實之法律適用，得隨時主張，並不受起
    訴所引適用法條之限制，亦有最高法院七十六年度台上字第八三五七號判決意旨
    可資參照。本件聲請簡易判決處刑意旨雖認被告與上開男子尚有洗錢防制法第九
    條第一項之犯行，然業經公訴人於本院審理時，當庭更正起訴法條僅為刑法三十
    條第一項、第三百三十九條第一項之幫助詐欺罪，附此敘明。又被告幫助他人犯
    前開詐欺取財罪，爰依刑法第三十條第二項之規定，按正犯之刑減輕之。又被告
    前於八十三年九月間，因違反肅清煙毒品條例案件，經本院以八十三年度訴字第
    三四五四號刑事判決判處有期徒刑三年四月、褫奪公權三年，後經臺灣高等法院
    高雄分院於八十三年十二月二十日以八十三年度上訴字第三一七五號刑事判決駁
    回上訴而告確定，並於八十六年十二月四日入監執行，於九十年三月四日執行完
    畢等情，有臺灣高等法院被告全國前案紀錄表一份在卷可參，其受有期徒刑之執
    行完畢後，五年以內再犯有期徒刑以上之本罪，為累犯，應依法加重其刑，並依
    刑法第七十一條第一項之規定先加後減。爰審酌被告因貪圖小利，即將銀行帳戶
    交予他人使用，不顧該帳戶可能遭他人用以作為犯罪工具，逃避犯罪之查緝，嚴
    重破壞社會治安及有礙金融秩序，助長犯罪歪風，並增加追緝犯罪及被害人尋求
    救濟之困難，且犯後否認犯行等一切情狀，量處如主文所示之刑，並諭知易科罰
    金之折算標準。
據上論斷，應依刑事訴訟法第二百九十九條第一項前段，刑法第三百三十九條第一項
、第三十條、第四十七條、第四十一條第一項前段，罰金罰鍰提高標準條例第一條前
段、第二條，判決如主文。
本案經檢察官丁○○到庭執行職務。
中      華      民      國    九十三    年      八      月    二十四    日
                                  臺灣高雄地方法院刑事第十五庭
                                      審判長法  官  張維君
                                            法  官  洪珮婷
                                            法  官  伍逸康
右正本證明與原本無異。
如不服本判決，應於判決送達後十日內，向本院提出上訴狀。
                                            書記官  林介欽
中      華      民      國    九十三    年      八      月    二十四    日
附錄本案論罪科刑法條全文：
刑法第三百三十九條
意圖為自己或第三人不法之所有，以詐術使人將本人或第三人之物交付者，處五年以
下有期徒刑、拘役或科或併科一千元以下罰金。
以前項方法得財產上不法之利益或使第三人得之者，亦同。
前二項之未遂犯罰之。
刑法第三十條
幫助他人犯罪者，為從犯。雖他人不知幫助之情者，亦同。
從犯之處罰，得按正犯之刑減輕之。
